---
title: "Oncology"
author: "Richard"
date: "2025-01-23"
output:
  html_document:
    code_folding: hide #  Cache le code  
    collapsed: yes # Crée un document unique 
    fig_caption: yes # Figures encapsulées ? 
    fig_height: 5 # Hauteur par défaut des figures
    fig_width: 6 # Largeur par défaut des figure
    highlight: tango # style de mise en valeur du code
    number_sections: yes # Ajout table des matières 
    theme: united  # Style du document
    toc: yes # Table des matiere ?
    toc_depth: 3  # Profondeur table des matière
    toc_float: yes # table des matière flottante
  pdf_document:
    toc: true
    toc_depth: '3'
  word_document: default
editor_options: 
  chunk_output_type: console
---

```{r setup, include=FALSE}
knitr::opts_chunk$set(echo = TRUE)
# Installation des librairies si ce n'est pas encore fait
#require(devtools)
require(knitr) 
require(pander) # Librairie pour afficher des tableaux
require(pastecs) # librairie qui inclut la fonction de stat descriptive stat.desc

library(here)
library(readxl)
library(dplyr)
library(survival)
library(survminer)
library(parameters)
library(GGally)
library(ggsurvfit)
library(tidycmprsk)
```

# Dataset description 

The response variable, SurvTime, is the survival time in days of a lung cancer patient.
The covariates are:
- Cell (type of cancer cell),
- Therapy (type of therapy: standard or test),
- Prior (prior therapy: 0=no, 10=yes)
- Age (age in years)
- DiagTime(time in months from diagnosis to entry into the trial)
- Kps(performance status).

A censoring indicator variable Censor is created from the data, with the value 1 indicating a censored time and the value 0 indicating an event time. Since there are only two types of therapy, an indicator variable, Treatment, is constructed for therapy type, with: value 0 for standard therapy and value 1 for test therapy.

```{r}
# Charger les données depuis le fichier XLSX
data <- read_excel(here("Copy_of_Oncology_dataset_for_R.xlsx"))
data_structure <- data.frame(
  Column = names(data),
  Type = sapply(data, class),
  Example_Values = sapply(data, function(x) paste(head(x, 3), collapse = ", "))
)
kable(data_structure)

# Définir les types des colonnes
data$Cell <- as.factor(data$Cell)          # Type de cellule (catégoriel)
data$Therapy <- as.factor(data$Therapy)    # Thérapie (catégoriel)
data$Prior <- as.factor(data$Prior)        # Thérapie préalable (binaire : 0/10)
data$Age <- as.numeric(data$Age)           # Âge (numérique)
data$DiagTime <- as.numeric(data$DiagTime) # Temps depuis le diagnostic (numérique)
data$Kps <- as.numeric(data$Kps)           # Statut de performance (numérique)
data$Censor <- as.factor(data$Censor)     # Indicateur de censure (binaire)
data$Treatment <- as.factor((data$Treatment))  # binaire (Standard ou Test)

kable(head(data))
```
# 1. What was the maximum survival time for the cell type adeno?
```{r}
# Filtrer les données pour le type de cellule "adeno"
adeno_data <- subset(data, Cell == "adeno")
#adeno_data <- data %>% filter(Cell == "adeno")

# Trouver le temps de survie maximum
max_survival_time <- max(adeno_data$SurvTime, na.rm = TRUE)
#max_survival_time <- max(data$SurvTime[data$Cell == "adeno"], na.rm = TRUE)

# Afficher le résultat
print(max_survival_time)
```
The maximum survival time for the cell type adeno is `r max_survival_time`.

# 2. What is the average age of subjects in this study?

```{r}
# Calculer l'âge moyen
average_age <- mean(data$Age, na.rm = TRUE)

# Afficher le résultat
print(average_age)

```
The average age of subjects in this study is `r average_age`.

# 3. Which cell type appeared the most during this study?

```{r}
# Trouver le type de cellule le plus fréquent
most_common_cell <- names(which.max(table(data$Cell)))

# Afficher le résultat
print(most_common_cell)

```
The cell type that appeared the most during this study is `r most_common_cell`.

# 4. Calculate descriptive statistics for all numeric variables within this dataset?

```{r}
# Résumé descriptif pour toutes les colonnes numériques
#numeric_summary <- summary(data)
kable(summary(data))
# Afficher le résultat
#print(numeric_summary)

```

# 5. Perform a survival analysis to assess the survival time (variable SurvTime)? based on the cancerous cells (var Cell)? Consider applying survival functions/kaplan meier quartiles/cumulative incidence function/cox regression etc.

```{r}
# Vérifier et préparer les données
data$Censor <- as.numeric(data$Censor)  # Si nécessaire, convertir en numérique
data$Cell <- as.factor(data$Cell)       # Convertir Cell en facteur si ce n'est pas déjà fait

# Créer un objet de survie
surv_obj <- Surv(time = data$SurvTime, event = data$Censor)

# 1. Courbes de survie de Kaplan-Meier pour chaque type de cellule :
# comparer visuellement la survie entre les différents types de cellules cancéreuses.
km_fit <- survfit(surv_obj ~ Cell, data = data)

# Résumé des résultats
summary(km_fit)

# Tracer les courbes de Kaplan-Meier avec ggsurplot
ggsurvplot(
  km_fit,
  data = data,
  pval = TRUE,                # Afficher la p-valeur du test Log-Rank
  conf.int = TRUE,            # Intervalle de confiance
  risk.table = TRUE,          # Ajouter une table des risques
  legend.title = "Cell Types",
  xlab = "Time (days)",
  ylab = "Survival Probability",
  ggtheme = theme_minimal()
)


# Test du log-rank
surv_diff <- survdiff(surv_obj ~ Cell, data = data)
print(surv_diff)

# Calculer la p-value
p_value <- 1 - pchisq(surv_diff$chisq, df = length(levels(data$Cell)) - 1)
cat("P-value du test du log-rank :", p_value, "\n", "Une p-value inférieure à 0,05 indique une différence significative entre les groupes.")

# 2. Régression de Cox pour évaluer l'effet du type de cellule
cox_fit <- coxph(surv_obj ~ Cell, data = data)

# Résumé du modèle
summary(cox_fit)
kable(parameters(cox_fit, exponentiate = TRUE))
```


Le résumé fourni les coefficients, les erreurs standards, les valeurs z, les p-values, et les hazard ratios (HR).

```{r}
# Représentation graphique du modèle de Cox
ggcoef_model(cox_fit, exponentiate = TRUE)

# Ajout des covariables
cox_fit_cov <- coxph(surv_obj ~ Cell + Age + Prior + Kps + Treatment + DiagTime, data = data)
summary(cox_fit_cov)
kable(parameters(cox_fit_cov, exponentiate = TRUE))
ggcoef_model(cox_fit_cov, exponentiate = TRUE)

# Evaluation des conditions d’application
# Test des risques proportionnels
cox_zph <- cox.zph(cox_fit_cov)
print(cox_zph)
```

Aucune p-value n’est inférieure à 0,05, ainsi rien ne permet de conclure que l’hypothèse des risques proportionnels n’est pas respectée pour aucune des covariables incluses dans le modèle.

```{r}
# Visualiser les résidus de Schoenfeld
par(mfrow=c(2,3)) # division de la fenêtre graphique en 2 lignes et 3 colonnes
plot(cox_zph)


# 3. Fonction de densité cumulative
cum_inc_fit <- survfit(Surv(SurvTime, Censor) ~ Cell, data = data)
summary(cum_inc_fit)

# Tracer la fonction cumulative
ggsurvplot(
  cum_inc_fit,
  data = data,
  fun = "cumhaz",         # Risque cumulé
  conf.int = TRUE,        # Ajouter l'intervalle de confiance
  risk.table = TRUE,      # Afficher un tableau des risques
  pval = TRUE,            # Ajouter la p-valeur du test Log-Rank
  legend.title = "Cell Types",
  xlab = "Time (days)",
  ylab = "Cumulative Hazard",
  ggtheme = theme_minimal()
)
```

# 6. Perform an appropriate multivariable analysis to analyze the effect of independent variables age on the hazard ratio between the different cancerous cells (var Cell)?

```{r}
# Ajuster le modèle de régression de Cox avec l'âge comme covariable
cox_model <- coxph(surv_obj ~ Cell + Age, data = data)

# Résumé des résultats
summary(cox_model)
kable(parameters(cox_model, exponentiate = TRUE))
```

HR > 1 ==> Augmentation du risque

```{r}
# Test proportional hazards assumption
ph_test <- cox.zph(cox_model)
print(ph_test)
```

Aucune p-value n’est inférieure à 0,05, ainsi rien ne permet de conclure que l’hypothèse des risques proportionnels n’est pas respectée pour aucune des covariables incluses dans le modèle."
